---
title: "Travail_final"
author: "Jonathan Rondeau-Leclaire"
date: "31/01/2023"
output: html_document
---

### types de forêt
R: rien 
T: Tempérée (Érables, etc)
M: Mixte
B: Boréale
Tous les états peuvent changer, mais $T \longleftrightarrow B$ n'est pas possible.

### Objectif du travail final
Écrire un programme calculant les changements au sein de la communauté d'arbres de la forêt au fil du pas.

# 1. Transformation des abondances en états de départ
### Conditions des différents états de la forêt
'B' si présence de abba ou piru
'T' si présence de acsa ou acpe ou beal ou fagr
'M' si présence de (abba ou piru) et (acsa ou acpe ou beal ou fagr)
'R' si aucun de ces critères n'est rempli

```{r etats}
quadrats <- read.csv2("quadrats.txt")

species <- colnames(quadrats[,3:9])

# états possibles de la forêt
etats <- c("B","M","T","R")
#!!!!!!!! redo
# critères des états
etatsMx <- quadrats %>% # !!!!!!!!!!!!!!!!!!!!! DOIT ETRE UN VECTEUR!
  mutate(etat_0 = as.factor( # créer la variable etat
    case_when( # la variable est déterminée conditionnellement
      (abba > 0 | piru > 0) & acsa==0 & beal==0 & acpe==0 & fagr==0 ~ "B", # boréale
      abba==0 & piru==0 & (acsa>0 | beal>0 | acpe>0 | fagr>0) ~ "T", # tempérée
      (abba > 0 | piru > 0) & (acsa>0 | beal>0 | acpe>0 | fagr>0) ~ "M", # mixte
      TRUE ~ "R"))) %>% # sinon, rien!
  mutate(etat_0 = factor(etat_0, levels = etats)) %>% dplyr::select(etat_0)
summary(etatsMx)
```

# 2. L'état $t+1$
## Matrice de transition entre les différents états
Elle montre la probabilité d'obtenir un état au pas $t+1$ étant donné l'état au pas $t$.
```{r}
transMx <- read.table("matrice_transitions.txt") 
rownames(transMx) <- etats
colnames(transMx) <- etats
transMx
```


## Fonction pour tirer au hasard l'état $t+1$   
```{r fonction}
etat.fun <- function(etat) {
  res <- rmultinom(n=1, size=1, transMx[etat,])
  return(etats[which(res==1)])
}
```

# 3. Fonction de simulation rapportant la composition sur N pas de pas
```{r simulation}
simul.fun2 <- function(N,   # nombre de pas de pas 
                       pas_0){ # vecteur de l'état initial
  set.seed(123)
  # créer une matrice 4xN
  composition <- matrix(nr = length(etats), nc = N)
  pas_t <- pas_0 # extraire le vecteur du pas t
  liste_pas <- matrix(nr=1,nc=N)
  for (i in 1:(N)){
    # création d'une vecteur des pas t+1 :
    liste <- list() # création d'une liste vide à populer
    for (j in 1:length(pas_t)){ # populer la liste avec notre fonction
      liste[[j]] <- etat.fun(pas_t[j]) # prédire le pas t+1
      }
    pas_plus1 <- factor(unlist(liste),  # transformer en vecteur et l'ajouter 
                        levels = etats) # à la matrice
    comp_t1 <- as.vector(table(pas_plus1)) # composition (proportion) au pas t+1
    composition[,i] <- comp_t1 # sauvegarder la composition dans la matrice
    liste_pas[,i] <- paste0("pas_",i)
    pas_t <- pas_plus1 # avancer dans le temps
  }
  rownames(composition) <- etats
  colnames(composition) <- liste_pas
  return(composition/length(pas_0)) # diviser par le nombre total de quadrats pour
                                  # obtenir la proportion de la forêt complète
}

simulation_10 <- simul.fun2(10,etatsMx$etat_0)
simulation_100 <- simul.fun2(100,etatsMx$etat_0)
```

# 4. Exécuter la fonction sur 10 et 100 pas de pas et évaluer le pas de calcul avec system.time()

```{r}
system.time(simul.fun2(10,etatsMx$etat_0))
system.time(simul.fun2(100,etatsMx$etat_0))
```
# 5. Questions à répondre


```{r}
# i) qu'advient-il à 25, 50, 75ans?
### Pusique le pas de temps est de 5 ans, on cherche les pas de temps 5, 10 et 15
subset(simulation_100, 
       subset = grepl("M",etats),  # sélectionner la rangée M
       select = c("pas_5", "pas_10", "pas_15")) # extraire les colonnes d'intérêt

# ii) qu'advient-il à 75 ans?

### On suppose une forêt de 500 quadrats de fôret mixte au pas de temps 0
foretMixte <- factor(rep("M",500), levels=etats)

### exécuter la simulation sur cette forêt
(simulation_mixte <- simul.fun2(15, foretMixte))
### après 75 ans (15 pas de temps), la forêt devient 22% mixte, 69,8% tempérée,
### et 8,2% "rien".

# iii) 
foretTemp <- factor(rep("T",500), levels=etats)
simulation_temp <- simul.fun2(15, foretTemp)
subset(simulation_temp, select = c("pas_2", "pas_5", "pas_10", "pas_15")) |>
  barplot()

```










# Alternativement on peut éviter la boucle grâce à sapply() :
```{r simulation}
simul.fun <- function(N, pas_0){
  set.seed(123)
  for (i in 0:(N-1)){ # parce qu'on commence à l'état 0 et on cherche t+1
      if (i==0){pas <- "etat_0"}
      # création d'une vecteur des états t+1 :
      nom <- paste0("pas_",i+1) # création d'un nom
            # ajout d'une colonne dans la matrice: 
      pas_0[[nom]] <- factor(unlist( # sapply crée des listes, on veut un vecteur
          sapply(pas_0[[pas]], etat.fun)), # tirage au sort avec notre fonction
                          levels = etats) # pour conserver l'ordre des facteurs
      pas <- nom # le pas t+1 devient le pas t dans la boucle
  ###! summarize and create new df (created before loop?)
      }
  return(pas_0)
}

simulation_100 <- simul.fun(10,etatsMx) 
#summary(simulation %>% select(contains("etat")))
composition <- summary(simulation_100)
apply(composition, 2, function(x){x/sum(x)})

system.time(simul.fun(10,etatsMx))
system.time(simul.fun(100,etatsMx))
```